臺灣臺南地方法院交通事件裁定　　　　　94年度交聲字第181號
移送機關　交通部公路總局嘉義區監理所麻豆監理站
受處分人
即異議人　甲○○
上列受處分人因違反道路交通管理處罰條例案件，對於交通部公
路總局嘉義區監理所麻豆監理站94年4月14日所為之裁決處分（處
分案號：麻監裁罰字第裁75-M00000000號）聲明異議，本院裁定如
下：
    主  文
異議駁回。
    理  由
一、聲明異議意旨略以：受處分人即異議人甲○○雖不否認有於
    民國94年3月23日上午6點25分左右，駕駛車牌號碼5K-0150
    號自用小貨車，沿臺南縣新化鎮○○路，由西往東行經該路
    與新和庄路之交岔路口附近時，不慎擦撞同向在前，由被害
    人蔡進德所駕駛之車牌號碼MTL-308號重型機車，並造成被
    害人受有兩手掌背部擦傷，兩膝部、鼻樑部、上口唇挫傷及
    擦傷等傷害後，而未報警前來處理，且未通知救護車前來救
    護被害人，隨即駕車離開現場等事實。然異議人之所以會在
    車禍發生後逕行駕車離去，係因車禍發生時兩車擦撞部位係
    在小貨車之車尾，且擦撞之力道甚小，亦無任何碰撞聲響，
    異議人因此無從察覺車禍之發生，才會在事故發生後仍維持
    正常速度駕駛該小貨車離開現場。既然異議人於肇事當時，
    確實係因不知發生交通事故而離開現場，並非明知肇事後逃
    離車禍現場，故原處分機關即交通部公路總局嘉義區監理所
    麻豆監理站竟仍裁處異議人吊銷駕駛執照，且永久不得考照
    ，顯有不公。因之，異議人不服原處分，乃提起本件異議。
二、按汽車駕駛人，駕駛汽車肇事致人受傷或死亡而逃逸者，吊
    銷駕駛執照；而汽車駕駛人，曾依道路交通管理處罰條例第
    62條第1項之規定吊銷駕駛執照者，終身不得考領駕駛執照
    ，道路交通管理處罰條例第62條第1項後段及第67條第1項分
    別定有明文。
三、經查：
    （一）受處分人即異議人甲○○並不否認有於94年3月23日
          上午6點25分左右，駕駛車牌號碼5K-0150號自用小貨
          車，沿臺南縣新化鎮○○路，由西往東行經該路與往
          新和庄路之交岔路口附近時，不慎擦撞同向在前，由
          被害人蔡進德所駕駛之車牌號碼MTL-308號重型機車
          ，並造成被害人受有兩手掌背部擦傷，兩膝部、鼻樑
          部、上口唇挫傷及擦傷等傷害後，並未下車察看，且
          未報警前來處理，亦未通知救護車前來救護被害人，
          隨即駕車離開現場等事實，且有臺南縣警察局南縣警
          交字第M00000000號舉發違反道路交通管理事件通知
          單1份、臺南縣警察局新化分局94年5月4日南縣化警
          五字第09400008086號函所附之異議人、被害人與證
          人即目擊本件車禍發生經過黃世霖之警詢筆錄、道路
          交通事故調查報告表(一)、(二)、道路交通事故現場圖影
          本2份以及事故現場蒐證及肇事車輛採證照片18張在
          卷可參。又被害人因本件車禍而受有上述等傷害，除
          據被害人於警詢時證述明確外，並有上開南縣化警五
          字第09400008086號函所附之行政院衛生署台南醫院
          94年3月28日診斷證明書影本1紙存卷足憑，故異議人
          於上述時、地，有駕車肇事致人受傷後逕行離開現場
          之情事，應可認定。
    （二）其次，受處分人即異議人甲○○雖辯稱：其之所以會
          在車禍發生後駕車離去，係因車禍發生時兩車擦撞之
          力道甚小，亦無任何碰撞聲響，異議人因此無從察覺
          車禍之發生等語。然而，證人即前述目擊本件車禍發
          生經過之黃世霖，於異議人因本件車禍所涉肇事逃逸
          公共危險案件之警詢中則明確證述：「（警員問：你
          是否確定與MTL-308號重機車發生擦撞後肇事逃逸車
          輛為5K-0150號自小貨車？）……但我有聽到5K-0150
          號自小貨車與MTL-308號重機車碰撞聲，我確定5K-01
          50號自小貨車為肇事逃逸之車輛……（警員問：當時
          天候視線如何? 你站立位置離兩車擦撞處約幾公尺?
          ）肇事當時天候良好、我站立離兩車擦撞處約10公尺
          。」等語（參見卷附之94年4月2日警詢筆錄），另參
          酌證人黃世霖於該案偵查中亦具結證稱：「（檢察官
          問：車禍發生的情況為何?）當時我在該路口做交通
          管制，我是聽到砰一聲，就看到機車倒地，小貨車往
          前行。小貨車沒有停下來處理……（檢察官問：當時
          的天氣? 視線如何?）天氣很好，視線可以看的很清
          楚。（檢察官問：碰撞聲響為何?）很大聲……」等
          情（參見臺灣臺南地方法院檢察署94年偵字第5334號
          偵查卷宗；94年5月10日偵訊筆錄），可知本件車禍
          發生時所發出之聲響非小。因此，異議人未發覺其所
          駕駛之小貨車已與他車發生擦撞之可能性亦屬非高。
          據此並參酌異議人於該案偵查中復已供稱：「（檢察
          官問：是否認罪？）我願意認罪。」等情（參見上述
          臺灣臺南地方法院檢察署94年偵字第5334號偵查卷宗
          ；94年5月10日偵訊筆錄），則異議人不僅於本件車
          禍發生時，應已明確知悉其所駕駛之車輛業與他車發
          生碰撞，且其於車禍發生後並未下車察看即逕行離開
          現場一情，亦尚可認定。
    （三）再者，詳細觀察本件車禍之道路交通事故現場圖及現
          場照片等內容，復可發現本件車禍發生後，被害人蔡
          進德所騎之機車左手把、左前車頭、左車身均已明顯
          刮損、左手煞車手把斷裂（詳見第5、6、7、8張照片
          ），而受處分人即異議人甲○○所駕駛之小客車右側
          車尾側框架，亦有與被害人機車手把高度相符且明顯
          之擦痕（詳見第7張照片），另被害人之機車受撞倒
          地後之刮地痕跡更高達8.7公尺，足見本件車禍發生
          時，兩車之擦撞力量應非輕微，而被害人因車禍而倒
          地之刮擦聲響亦甚大，故異議人實難推稱全然不知本
          件交通事故之發生。又異議人於上開時、地肇事後，
          既然已知車禍發生之事實，然其竟未停車處理善後相
          關事宜，即逕行駕車離開現場，故其於車禍發生後，
          不僅確有肇事逃逸之故意，而且亦確有駕車肇事致人
          受傷而逃逸之行為無疑。從而，異議人前述所辯：車
          禍發生時沒有發現異狀，並非明知肇事後逃離車禍現
          場等語，經核應與事實不符，而非可採。
    （四）何況受處分人即異議人甲○○因本次駕車肇事致人受
          傷而逃逸行為所涉之公共危險刑事案件，亦經臺灣臺
          南地方法院檢察署檢察官查明異議人確有肇事致人受
          傷而逃逸之行為後，以94年度偵字第5334號緩起訴處
          分書，對於異議人之前開肇事逃逸之公共危險犯行予
          以緩起訴處分，而該案經依職權送請再議後，復為臺
          灣高等法院臺南分院檢察署檢察官認無不當而駁回確
          定在案等情，除據本院調閱前述臺灣臺南地方法院檢
          察署94年度偵字第5334號偵查卷宗詳細審核無誤外，
          並有該案之臺灣臺南地方法院檢察署檢察官94年度偵
          字第5334號緩起訴處分書及臺灣高等法院臺南分院檢
          察署94年度上職議字第1306號處分書各1份存卷足憑
          。因此，異議人於前述時、地，確有駕車肇事致被害
          人蔡進德受傷後，隨即駕車逃逸之違規情事無疑，而
          異議人之上開駕車肇事並逕自離開現場之行為，亦確
          有違反前述道路交通管理處罰條例第62條第1項後段
          之規定無疑，故原處分機關就此裁處異議人吊銷駕駛
          執照且終身禁考，於法尚無違誤。
四、綜上所述，受處分人即異議人甲○○有於上述時、地，駕駛
    小貨車與被害人蔡進德所騎之機車發生擦撞，並致被害人受
    傷後逕行駕車逃逸之違規事實既可認定，則原處分機關即交
    通部公路總局嘉義區監理所麻豆監理站據此並引用上開道路
    交通管理處罰條例第62條第1項後段及第67條第1項等規定，
    裁處異議人吊銷駕駛執照，並終身不得考領駕駛執照，於法
    即無不當。至異議人就本件裁決處分之異議內容，經核並無
    理由，故應予以駁回。
五、據上論斷，應依道路交通案件處理辦法第19條，裁定如主文
    。
中　　華　　民　　國　　94　　年　　7　　月　　 8　　日
                        交通法庭    法  官  陳  志  成
以上正本證明與原本無異。
如不服本裁定應於送達後5日內向本院提出抗告狀。
                                    書記官  黃  瓊  蘭
中　　華　　民　　國　　94　　年　　7　　月　　 8　　日
